臺中高等行政法院判決
　　　　　　　　　　　　　　　　　　 94年度簡字第00136號
原　　　告　台灣潔齒化工股份有限公司
代　表　人　甲○○
被　　　告　臺中縣政府
代　表　人　乙○○
上列當事人間因就業服務法事件，原告不服行政院勞工委員會中
華民國94年6月10日勞訴字第0940026340號訴願決定，提起行政
訴訟，本院判決如下︰
　　主  文
原告之訴駁回。
訴訟費用由原告負擔。
　　事  實
一、事實概要：緣原告於民國94年3月18日8時30分許，非法容留
    許可失效之越南籍勞工NGUYEN THI MUOI（下稱Ｎ君，護照
    號碼：A0000000A）在台中縣大雅鄉○○路○段51號原告工廠
    從事牙膏包裝工作，於同日10時20分許為台中縣警察局豐原
    分局查獲，移由被告機關查處。嗣經被告審查屬實，乃依就
    業服務法第44條及第63條規定，於94年3月29日以府勞資字
    第0940075543號函裁處原告新台幣（下同）15萬元罰鍰。原
    告不服，提起訴願，遭決定駁回，遂提起本件行政訴訟。
二、兩造聲明：
    (一)原告聲明求為判決：訴願決定及原處分均撤銷。
　　(二)被告聲明求為判決：駁回原告之訴。
三、兩造之陳述：
    (一)原告主張之理由：
    1.按就業服務法第44條固規定任何人不得非法容留外國人從
      事工作；同法第63條第1項規定，違反第44條規定者，處
      15萬元以上75萬元以下罰鍰。然上開規定，解釋上當然以
      行為人故意非法容留外國人，且聘僱從事工作為構成要件
      ；且過失犯除法律有規定外，原則上不罰，矧就業服務法
      第44條及第63條第1項並未明文規定處罰過失犯，故該法
      應無處罰過失犯之餘地甚明。
    2.經查，Ｎ君確係於94年3月18日上午8時30分前往廠區找原
      告聘僱之三名外勞聊天，因原告負責人之兄曾聘僱該名外
      國人從事監護工因此有認識，方允諾其進入廠區找人，不
      料台中縣政府警察局豐原分局社口派出所於同日上午10時
      20分以臨檢方式，前往原告位於大雅鄉○○路○段51號廠
      區時，該外國人仍未離去，原告並不知情，以上應有原告
      之法定代理人及Ｎ君之調查筆錄可稽，故原告絕無明知並
      決意容留該外國人於廠區之必要。
    3.原告並未聘僱Ｎ君從事牙膏包裝工作，亦未曾給付薪水，
      縱Ｎ君於訪友聊天之際順便幫忙撿拾牙膏，應屬無對價關
      係之施惠行為，自不得僅憑此即認定原告與該外國人具有
      僱傭之法律關係。且Ｎ君係因超過居留時間，自知違法，
      因此於警方臨檢時，才會逃跑。原告事先對於Ｎ君係非法
      居留或未受他人合法聘僱等節，並不知情，從而自不能憑
      空猜測，或未經舉證證明原告係事先知悉Ｎ君為非法居留
      而予以容留之故意前，即率為處分。
    4.原告公司已合法聘僱三名外勞從事工作，既知就業服務法
      之規定，當無必要故意違犯相關規定。從而原處分有如上
      述之違法與不當，請判決如訴之聲明。
    (二)被告答辯理由：
    1.按「任何人不得非法容留外國人從事工作。」及「違反第
      44條．．．規定者，處新臺幣15萬元以上75萬元以下罰鍰
      。」分別為就業服務法第44條及第63條第1項前段所明文
      。又「查『就業服務法』 (以下簡稱本法)第44條規定：
      『任何人不得非法容留外國人從事工作。』係指『自然人
      或法人』與外國人雖無聘僱關係，但有未依本法及相關法
      令規定申請許可，即容留外國人停留於某處所為其從事勞
      務提供或工作事實之行為而言。若二者間具聘僱關係則為
      本法第57條第1款之『聘僱未經許可、許可失效或他人所
      申請聘僱之外國人。』所規範。又上開無聘僱關係，應依
      客觀具體事實認定。」亦經行政院勞工委員會91年9月11
      日以勞職外字第0910205655號函釋在案。另「人民違反法
      律上義務而應受行政罰之行為，法律無特別規定時，雖不
      以出於故意為必要，仍須以過失為其責任條件。但應受行
      政罰之行為，僅須違反禁止規定或作為義務，而不以發生
      損害或危險為其要件者，推定為有過失，於行為人不能舉
      證證明自己無過失時，即應受處罰。」為司法院釋字第
      275號解釋在案。
    2.原告雖訴稱略以：就業服務法第44條及第63條第1項規定
      ，解釋上以行為人故意非法容留外國人，且聘僱從事工作
      為構成要件；過失犯除法律有規定外，原則上不罰，矧就
      業服務法第44條及第63條第1項並未明文規定處罰過失犯
      ，故該法應無處罰過失犯之餘地甚明。本件Ｎ君確係於94
      年3月18日上午8時30分前往廠區找原告聘僱之三名外勞聊
      天，因原告負責人之兄曾經聘僱該名外國人從事監護工因
      此有認識，方允諾其進入廠區找人，不料台中縣政府警察
      局豐原分局社口派出所於同日上午10時20分以臨檢方式，
      前往原告位於大雅鄉○○路○段51號廠區時，Ｎ君人仍未
      離去，原告不知情，以上應有原告之法定代理人及Ｎ君之
      調查筆錄可稽，原告絕無明知並決意容留該外國人於廠區
      之必要。原告並未聘僱Ｎ君從事牙膏包裝工作，亦未曾給
      付薪水，縱Ｎ君於訪友聊天之際順便幫忙撿拾牙膏，應屬
      無對價關係之施惠行為，自不得僅憑此即認定原告與Ｎ君
      具有僱傭之法律關係。原告事先對於Ｎ君係非法居留或未
      受他人合法聘僱等節，並不知情，自不能憑空猜測、或未
      經舉證證明原告係事先知悉Ｎ君為非法居留而予以容留之
      故意前，即率為處分云云。
    3.惟查，稽查原告公司總經理張崇藩警訊筆錄略以：「問：
      警方會同台中縣政府勞工局人員於94年3月18日上午10時
      20分到你經營的『台灣潔齒化工股份有限公司』地址為台
      中縣大雅鄉○○村○○路○段51號執行臨檢，臨檢時發現
      在工廠內有4名外勞正從事工作，其中有一名越南籍逃逸
      外勞NGUYEN THI MUOI正在從事牙膏包裝工作，看見警方
      臨檢立即由後門逃逸，但隨後被警方攔獲，請你詳述該名
      外勞年籍資料為何？．．．答：該名越南籍逃逸外勞
      NGUYEN THI MUOI的年籍資料：女性、1975年10月20日生
      、護照號碼：A0000000A，曾經為我大哥張崇裕所聘僱監
      護工外勞，其他警方查出該名外勞現在所服務處所：蔡素
      芬宅，從事監護工，工作居留地址：台中縣豐原市○○里
      ○○街92巷111弄48之38號，逃逸日期：2005年1月14日．
      ．．問：該間『台灣潔齒化工股份有限公司』負責人為何
      人？你的職務為何？警方執行臨檢時，當時你與負責人甲
      ○○有無在現場？現警方製作調查筆錄因何由你代表諮詢
      ？為何有一名逃逸外勞在你公司內從事牙膏包裝的工作，
      你於何時、何地、因何原因聘僱該名外勞？答：營利事業
      登記負責人為我弟弟甲○○。我在公司擔任總經理職務並
      兼任負責人。我及弟弟甲○○均有在現場。因公司內所掌
      管業務都是我負責處理，才由我負責接受諮詢。外勞
      NGUYEN THI MUOI於94年3月18日上午8時30分到我『台灣
      潔齒化工股份有限公司』內說要找越南的朋友聊天，因我
      哥哥曾合法雇她為監護工因此有熟識，我就讓她進入公司
      找人，我並沒有僱用她在我公司內從事任何工作。問：該
      名越南籍逃逸外勞NGUYEN THI MUOI為何會在公司內從事
      牙膏包裝的工作？你是否知情？答：我會同警方到我公司
      內實施臨檢時，才看見外勞NGUYEN THI MUOI有在做牙膏
      包裝的工作，我有詢問她為何在我公司內從事牙膏包裝的
      工作，她回答我在公司內跟朋友聊天時順便幫忙撿拾牙膏
      的工作。．．．」，復互核外國人Ｎ君警訊證詞：「．．
      ．問：你在何時、何地被警方查獲，從事何工作？請述非
      法雇主姓名、公司名稱、地址及電話號碼？答：我於西元
      2005年3月18日10時20分許正在台中縣大雅鄉○○村○○
      路○段51號（台灣潔齒化工股份有限公司）內跟一位越南
      籍朋友講話聊天，並幫忙從事牙膏包裝的工作，在工作的
      時候看見穿著警察制服的人員要向我盤查，我馬上站起來
      往後門跑，跑到公司外後就被警察捉住，警察詢問我的身
      分及為什麼會在公司內工作？我坦承自己是逃逸外勞，來
      公司找朋友並幫忙從事公司內的工作。問：你於何時開始
      至上址（非法雇主）工作？月薪多少？答：我於西元2005
      年3月18日早上約8點30分到台中縣大雅鄉○○路○段51號
      （台灣潔齒化工股份有限公司）找一位熟識的老闆張崇藩
      （男性、41年6月15日生、Ｚ000000000、附照片影本指認
      ），向他說要去公司內找越南的朋友，我進去後跟朋友講
      話並自動在公司內從事牙膏包裝的工作，工作時間約一個
      多小時；是我自己要幫忙工作的，沒有薪水。．．．」，
      又有台中縣警察局豐原分局臨檢紀錄表、Ｎ君外勞居留資
      料查詢表、Ｎ君指認口卡及查獲當時（場）存證照片6幀
      等附卷可稽，原告違反就業服務法第44條規定無訛。
    4.綜上，原行政處分並無不當之處，請如訴之聲明判決。
  　理  由
一、按「除本法另有規定外，外國人未經雇主申請許可，不得在
    中華民國境內工作。」、「任何人不得非法容留外國人從事
    工作。」、「違反第44條或第57條第1款．．．規定者，處
    新台幣15萬元以上75萬元以下罰鍰。．．．」分別為就業服
    務法第43條、第44條及第63條第l項所明定。次按「查『就
    業服務法』（以下簡稱本法）第44條規定『任何人不得非法
    容留外國人從事工作。』係指『自然人或法人』與外國人間
    雖無聘僱關係，但有未依本法及相關法令規定申請許可，即
    容許外國人停留於某處所為其從事勞務提供或工作事實之行
    為而言．．．」為行政院勞工委員會91年9月ll日勞職外字
    第0910205655號函釋在案。
二、本件越南籍勞工Ｎ君於94年3月l8日8時30分許，至台中縣大
    雅鄉○○路○段51號原告工廠訪友後，即留在該工廠內從事
    牙膏包裝之工作，於同日10時20分許為台中縣警察局豐原分
    局查獲之事實，業經原告之總經理張崇藩及外勞Ｎ君於調查
    時供述屬實，有該筆錄及照片影本等附於原處分卷可稽，復
    為原告所不爭執，此部分之事實堪以認定。
三、原告雖為上開主張，惟查就業服務法第44條所謂之「非法容
    留外國人從事工作」係指與外國人間無聘僱關係之存在，但
    有未依本法及相關法令規定申請許可，即容許外國人停留於
    其處所為其從事勞務提供或工作事實之行為而言，且該外國
    人並不以非法居留或未受他人合法聘僱為限。次查，稽之原
    告之總經理張崇藩、外籍勞工Ｎ君之調查筆錄內容，原告之
    代表人甲○○因與外國人Ｎ君熟識而容留Ｎ君於其工廠內，
    Ｎ君自94年3月l8日8時30分許進入原告之工廠，至同日10時
    20分許被查獲止，Ｎ君留在原告之工廠內將近二小時，原告
    之從業人員既未事先告知Ｎ君不得在其廠區內工作，於台中
    縣警察局豐原分局人員至原告工廠查獲時，Ｎ君正在從事牙
    膏包裝之工作，已為Ｎ君所自認，並有事後採證之照片附卷
    可稽，且當天原告之代表人甲○○及原告之總經理張崇藩均
    在工廠內，渠等既未制止Ｎ君從事牙膏包裝之工作，原告有
    容留Ｎ君在原告之工廠內工作之情事，已至為明顯。又按「
    人民違反法律上之義務而應受行政罰之行為，法律無特別規
    定時，雖不以出於故意為必要，仍須以過失為其責任條件。
    但應受行政罰之行為，僅須違反禁止規定或作為義務，而不
    以發生損害或危險為其要件者，推定為有過失，於行為人不
    能舉證證明自己無過失時，即應受處罰。」復經司法院釋字
    第275號解釋在案。原告縱非故意，原告既無法舉證證明其
    無過失，原告自有過失，尚難以其不知情而免其責任。原告
    已違反法律規定之義務，即應受罰。綜上所述，原告上開主
    張，均不足採。從而，被告所為之處分，核無違誤，訴願決
    定遞予維持，亦無不合。原告仍執前詞訴請撤銷，為無理由
    ，應予駁回。又本件為簡易訴訟程序案件，爰不經言詞辯論
    ，逕為判決。
四、據上論結，本件原告之訴為無理由，依行政訴訟法第233 條
    第1項、第236條、第195條第1項後段、第98條第3項前段，
    判決如主文。
中　　華　　民　　國　　94　　年　　9　　 月　　15　　日
                      第三庭法  官　林　秋　華
以上正本證明與原本無異。
如不服本判決，應於判決送達後20日內，以本訴訟事件所涉及之
法律見解具有原則性者，始得向本院提出上訴狀並表明上訴理由
，經最高行政法院許可，否則不得上訴；如於本判決宣示後送達
前提起上訴者，應於判決送達後20日內補提上訴理由書（均應依
對造人數提出繕本）。提起上訴應預繳送達用雙掛號郵票390元
（34元及5元郵票各10份)。
中　　華　　民　　國　　94　　年　　9　　 月　　15　　日
                            書記官 黃  靜  華
